---
title: "Práctica de ANOVA factorial"
editor: visual
editor_options: 
  chunk_output_type: inline
---

Estos paquetes deben estar instalados:

```{r}
#| eval: false
install.packages("hypr")
install.packages("dplyr")
install.packages("broom")
install.packages("readr")
install.packages("forcats")
install.packages("interactions")
```

Active los siguientes paquetes.

```{r, warning = FALSE, message = FALSE}

library(hypr)
library(dplyr)
library(broom)
library(readr)
library(forcats)
library(interactions)
```

```{r}
concentration <- read_delim("concentration.csv", delim = ";")
```

# Pregunta de investigación

¿El tipo de música (rock, jazz, clásica) y la presencia de ruido de fondo (sin ruido, ruido moderado, ruido alto) afectan los niveles de concentración de las personas?

# Diseño experimental

Participantes: 270 estudiantes universitarios (30 por condición)

Factor 1: Tipo de música. Los niveles del factor son rock, jazz y clásica

Factor 2: Nivel de ruido de fondo. Los niveles del factor son sin ruido, ruido moderado y ruido alto

Variable de respuesta: Nivel de concentración (medido en una escala del 1 al 10)

# Procedimiento

Los participantes se asignan al azar a una de las nueve condiciones (3 x 3). Cada participante es expuesto a la combinación asignada de tipo de música y nivel de ruido de fondo. Se les pide que resuelvan un crucigrama en 10 minutos. Después de completar la tarea, los participantes califican su nivel de concentración en una escala del 1 al 10.

# Análisis

Transforme las variables `musicType` y `background` en factores con la función `fct()`.

```{r}

concentration <- concentration |>
  mutate(
    musicType = fct(
      musicType, levels = c("rock", "jazz", "classical")),
    background = fct(
      background, levels = c("noNoise", "moderateNoise", "highNoise")))

```

Calcule las medias de los 9 grupos con `summarise()`.

```{r}

medias <- concentration |>
  summarise(.by = c(musicType, background), medias = mean(concentrationLevel))

medias
```

Defina los contrastes para los factores `musicType` y `background` con la función `contr.hypothesis()`.

```{r}

contrasts(concentration$musicType) <- contr.hypothesis(
  
  calmVSdin = classical ~ (jazz + rock)/2, 
  jaVSro = jazz ~ rock,
  
  
  levels = c("rock", "jazz", "classical"))
```

```{r}

contrasts(concentration$background) <- contr.hypothesis(
  
  noSonvsSon = noNoise ~ (moderateNoise + highNoise)/2,  
  modVShigh = moderateNoise ~ highNoise, 
  
  
  levels = c("noNoise", "moderateNoise", "highNoise"))
```

Estime un modelo C y un modelo A. El modelo A debe incluir la interacción entre los factores.

```{r}

modeloC <- lm(
  concentrationLevel ~ 1 + musicType + background,
  data = concentration)

modeloA <- lm(
  concentrationLevel ~ 1 + musicType + background + musicType*background, 
  data = concentration)
```

Compare los modelos A y C con `anova()` para verificar si la interacción reduce significativamente el error.

```{r}

anova(modeloC, modeloA)
```

Muestre un gráfico de las medias con `cat_plot()`.

```{r}

cat_plot(modeloA, 
         pred = "background", 
         modx = "musicType",
         interval = TRUE,
         plot.points = FALSE, 
         geom = "line")
```

Muestre los coeficientes de regresión del modelo A para indicar si las comparaciones de medias definidas anteriormente son estadísticamente significativas.

```{r}

tidy(modeloA, conf.int = T) |>
  select(term, estimate, conf.low, conf.high, p.value) |>
  mutate(across(where(is.numeric), \(x) round(x, 2)))
```

Responda la pregunta de investigación con base en los resultados.

RESPUESTA: Hay un efecto interactivo entre la música y el nivel de ruido sobre la concentración. Esto implica que el efecto del ruido sobre la concentración depende del tipo de música, así como también el efecto del tipo de música sobre la concentración depende del nivel de ruido.
